【裁判字號】    90,訴,607
【裁判日期】    900416
【裁判案由】    損害賠償
【裁判全文】
臺灣臺中地方法院民事判決  九十年訴字第六○七號
    原      告  甲○○
    被      告  乙○○
                        居臺灣臺中看守所
右當事人間請求損害賠償事件，由刑事庭移送前來（八十九年度附民字第五一四號）
，本院判決如左：
    主    文
被告應給付原告新臺幣貳拾捌萬玖仟伍佰元。
原告其餘之訴駁回。
訴訟費用由被告負擔。
    事    實
甲、原告方面：
  一、聲明：被告應給付原告新臺幣（下同）三十一萬五千五百元。
  二、陳述：原告主張被告持刀殺害原告之兄劉永福，死者正值年輕，剛為人生起步
      ，同時負擔家計及扶養母親之責，卻遭被告殺害，造成原告之母和家庭莫大精
      神傷害，並喪失收入以盡對其母扶養之責，且劉永福治喪期間，被告親屬無人
      出面表示歉意，使原告母親及家庭成員大表不滿及憤怒，爰提出民事訴訟，請
      求被告賠償原告支出之喪葬費三十一萬五千五百元。
  三、證據：提出臺灣臺中地方法院檢察署相驗屍體證明書、雙峰葬儀社明細表、臺
      中市立殯儀館使用規費收執、臺中市立殯儀館使用規費收據、臺中市立殯儀館
      納骨堂使用許可證影本各一份為證。
乙、被告方面：
壹、被告：
一、聲明：駁回原告之訴。
二、陳述：被告目前在監獄中沒錢和原告處理。
丙、本院依職權調閱本院八十九年重訴字第二０七八號、臺灣高等法院臺中分院九十
    年度上訴字第二九一號乙○○殺人案卷、臺灣臺中地方法院檢察署八十九年度相
    字第一一五九號相驗案卷、八十九年度偵字第一三三七０號殺人案卷。
    理      由
一、本件原告主張被告持刀殺害原告之兄劉永福之事實，業據原告提出臺灣臺中地方
    法院檢察署相驗屍體證明書影本一份為證，且為被告所不爭執，而被告係於八十
    九年八月五日上午十一時三十分，在臺中市○○路一五九號巷口被害人劉永福服
    務之老師檳榔攤前與被害人劉永福口角，詎被告乃基於殺人之犯意，取出預藏之
    切香腸用刀子一把，朝被害人劉永福之左腹下方劃傷一刀，並於劉永福右腹上方
    刺殺一刀，致劉永福肺下葉完全刺穿，造成胸腔大量出血，嗣被告欲拔出劉永福
    腹部之刀子，在刀子未完全拔出之際，劉永福因身體受創往前微傾靠往被告，致
    使上開刀子再度刺入肝臟部位造成腹腔大出血，適劉永福服務之檳榔攤老闆許正
    德見狀，於被告拔刀後，上前奪刀，被告隨即離去現場，劉永福獨自行走十至十
    三步距離後不支倒地，經送醫後因胸部腔內大出血及右腹刺傷等傷勢，於當日下
    午一時許，在臺中市澄清醫院死亡，而該案以被告犯殺人罪判處有期徒刑十二年
    等事實，復經本院調閱本院八十九年重訴字第二０七八號、臺灣高等法院臺中分
    院九十年度上訴字第二九一號乙○○殺人案卷、臺灣臺中地方法院檢察署八十九
    年度相字第一一五九號相驗案卷、八十九年度偵字第一三三七０號殺人案卷屬實
    ，足認被告之加害行為與被害人之死亡間有相當之因果關係，被告係因侵權行為
    而侵害被害人劉永福權利之事實亦堪認定。
二、按因故意或過失，不法侵害他人之權利者，負損害賠償責任。不法侵害他人致死
    者，對於支出醫療及增加生活上需要之費用或殯葬費之人，亦應負損害賠償責任
    ，民法第一百八十四條第一項前段、第一百九十二條第一項、分別定有明文。又
    因犯罪而受損害之人，於刑事訴訟程序得附帶提起民事訴訟，對於被告及依民法
    負賠償責任之人，請求回復其損害，刑事訴訟法第四百八十七條第一項定有明文
    。經查，被害人劉永福遭被告乙○○殺害之事實，已如前述，嗣經原告支出殯葬
    費一節，有原告提出之雙峰葬儀社明細表、臺中市立殯儀館使用規費收執、臺中
    市立殯儀館使用規費收據、臺中市立殯儀館納骨堂使用許可證影本各一份為證，
    復為被告不爭執，應堪信為實在。又按被害人所需殯葬費，應衡量其身份、地位
    及經濟狀況與實際上是否必要而定之，最高法院四十五年度台上字第四二○號著
    有判決可資參照。本件原告主張為被害人劉永福發辦理喪葬事宜，支出之殯葬費
    用合計為三十一萬五千五百元，業據其提出上開雙峰葬儀社明細表、臺中市立殯
    儀館使用規費收執、臺中市立殯儀館使用規費收據、臺中市立殯儀館納骨堂使用
    許可證影本各一份為憑，而被害人劉永福係五十四年五月二十一日出生，婚姻狀
    況未婚，有臺灣臺中地方法院檢察署相驗屍體證明書可參，而其係檳榔攤之員工
    業據其雇主許正德於警訊中供明，有偵訊調查筆錄附於臺灣臺中地方法院檢察署
    八十九年度相字第一一五九號相驗案卷可憑，本院斟酌被害人之年齡、身分地位
    以及民間辦理喪葬事宜所需花費之項目，除花毛巾一萬六千元、紅白毛巾一萬元
    ，共計二萬六千元非屬必要之殯葬費用外，認為原告喪葬費用之細目均屬按照一
    般民間習俗慣例辦理火葬所需花費之項目，是原告所得請求之殯葬費用為二十八
    萬九千五百元。另被告雖以目前在獄中沒錢和原告處理置辯，惟債務人目前之經
    濟狀況良窳、是否有資力和債權人處理債務，尚無足解免債務人應負損害賠償之
    責。綜上所述，本院認為原告依侵權行為之法律關係，請求被告給付原告二十八
    萬九千五百元部分，為有理由，應予准許。原告逾此部分所為請求，為無理由，
    應予駁回。
據上論結，本件原告之訴為一部有理由，一部無理由，依民事訴訟法第七十九條但書
，判決如主文。
中      華      民      國    九十      年      四      月    十六      日
                               臺灣臺中地方法院民事第民三庭
                                   法      官
右為正本，係照原本作成。
如對本判決上訴，須於判決送達後廿日內向本院提出上訴狀
中      華      民      國    九十      年      四      月     十六     日
~B法院書記官  田靜嫺


司法院資訊處製作；財團法人民間司法改革基金會備份。
